臺灣臺北地方法院刑事判決　　　　　　　 94年度訴字第392號
公　訴　人　臺灣臺北地方法院檢察署檢察官
被　　　告　丁○○
　　　　　　戊○○
共　　　同
指定辯護人　甲○公設辯護人沈芳萍
上列被告等因違反槍砲彈藥刀械管制條例案件，經檢察官提起公
訴（九十三年度偵字第一八三０一號），甲○判決如下：
    主  文
丁○○、戊○○共同未經許可，持有可發射子彈具有殺傷力之改
造手槍，各處有期徒刑壹年貳月，各併科罰金新臺幣伍萬元，罰
金部分如易服勞役，均以新臺幣玖佰元即銀元佰元折算壹日。
扣案如附表編號一所示之改造手槍沒收。
    事  實
一、丁○○與戊○○係兄弟關係，其二人共同基於犯意之聯絡，
    於民國九十三年九月一日夜間，一同前往臺北縣新店市○○
    路上，與一名真實姓名、年籍不詳、綽號「阿豪」之成年男
    子見面，由「阿豪」交付取得如附表所示具有殺傷力之槍、
    彈而持有，其二人旋於翌日凌晨一同持如附表所示之槍、彈
    騎車返回其二人位於臺北縣石碇鄉○○村○○路三號之住處
    ，於住處門口停放機車之際，其二人因心生好奇，乃將如附
    表所示之槍、彈取出查看，詎該槍彈發生膛炸，擊發子彈傷
    及戊○○，使戊○○頭部及頸部受有槍傷（過失傷害部分未
    據告訴），丁○○見狀，立即將戊○○送往財團法人天主教
    耕莘醫院（下稱耕莘醫院）救治，耕莘醫院乃報警處理，警
    方於取得丁○○同意後，前往上開丁○○之住處搜索，並扣
    得如附表所示之槍、彈，而知上情。
二、案經臺北縣政府警察局新店分局報告臺灣臺北地方法院檢察
    署檢察官偵查起訴。
    理  由
一、證據之認定
  (一)共同被告丁○○及戊○○於本件有利害相反之情形，於甲○
    九十四年八月十九日審理時，由檢察官聲請，甲○合議庭乃
    裁定依刑事訴訟法第二百八十七條之一之規定，被告丁○○
    及戊○○之審判程序應予分離（甲○當日審判筆錄參照），
    合先敘明。
  (二)被告丁○○部分：
  1.上開事實一部分，有證人即臺北縣警察局新店分局安康派出
    所員警乙○○及丙○○分別於檢察官偵查中及甲○審理時證
    述明確（證人乙○○部分，偵字卷第五七、五八頁及甲○九
    十四年八月十九日審判筆錄參照，證人丙○○部分，甲○九
    十四年九月八日審判筆錄參照），又如附表所示之槍、彈經
    警扣案後送內政部警政署刑事警察局（下稱刑事局）以性能
    檢驗法及比對顯微鏡比對法鑑驗，結果認：如附表編號一所
    示之改造手槍，係由仿ＷＡＬＴＨＥＲ廠ＰＰＫ／Ｓ型半自
    動手槍製造之玩具手槍換裝土造金屬槍管而成之改造手槍，
    經檢視，欠缺復進簧及保險，惟不影響槍枝之擊發功能，可
    擊發適用子彈，認具殺傷力，又如附表編號二所示之彈頭，
    認係已擊發之土造金屬彈頭等語，有該局九十三年十月二十
    六日出具之刑鑑字第０九三０一八一五０三號槍彈鑑定書一
    份在卷可稽（偵字卷第四六頁至第五十頁參照），而共同被
    告戊○○遭扣案槍、彈膛炸傷及頭部及頸部，送往耕莘醫院
    急診進行手術，自其左耳至右頸部取出子彈後，於加護病房
    治療觀察乙節，有耕莘醫院九十四年一月十日耕醫病歷字第
    ０九四００一００四六號函檢送病歷資料一份在卷可憑（偵
    字卷第六三頁至第七二頁參照），由此益證扣案如附表所示
    之槍、彈確係具有殺傷力無疑，復有如附表所示之槍、彈扣
    案可證，而被告丁○○於警詢及甲○九十四年九月二十二日
    審理時對於上開事實一部分亦坦承不諱（偵字卷第十四頁至
    第十七頁及甲○當日審判筆錄參照），是依(1)證人乙○○之
    證述、(2)證人丙○○之證述、(3)上開刑事局槍彈鑑定書一份
    、(4)上開耕莘醫院病歷一份及(5)扣案如附表所示之槍、彈等
    補強證據，已足資擔保被告丁○○於警詢及甲○審理中就上
    開事實一所為上開任意性自白具有相當程度之真實性，而得
    確信被告丁○○前述自白之犯罪事實確屬真實，從而依刑事
    訴訟法第一百五十六條第一項、第二項之規定，甲○自得依
    被告丁○○前述自白及各該補強證據認定被告丁○○確有為
    上開事實一所示，未經許可，與被告戊○○共同持有如附表
    所示、具有殺傷力之槍、彈之犯行，本件事證明確，被告丁○○之犯行堪以認定。
  2.至於公設辯護人辯護意旨略以：被告丁○○於犯罪未經發覺
    前，主動向員警供承上情，並報繳前開槍彈，應認符合槍砲
    彈藥刀械管制條例第十八條第一項前段及刑法第六十二條之
    規定，而有自首減刑之適用等語。按對於未發覺之罪自首而
    受裁判者，減輕其刑，刑法第六十二條前段定有明文。經查
    ，證人乙○○於甲○九十四年八月十九日審理時證稱：當時
    被告戊○○受傷送醫，由醫院報案至新店分局碧潭派出所，
    被告丁○○又向碧潭派出所報案，指稱被告戊○○在安康派
    出所轄區受傷的，我才去處理本案的，我有向被告丁○○詢
    問被告戊○○是如何受傷的，被告丁○○表示，其與被告戊○○一同喝酒後搭乘計程車返家，於返家途中，被告戊○○
    下車小解，其在計程車上聽到「砰」一聲，便看到被告戊○○倒地，計程車就開走了云云，被告丁○○有帶我們到他所
    講的案發地點，也就是安康派出所靠近中央便橋處，我們開
    車慢慢找尋那附近的草堆，但是都沒有看到血跡，此時被告
    丁○○又改稱，其於案發時人不在現場，是被告戊○○打電
    話告知受傷一情，後來我們一直請被告丁○○給我們線索，
    被告丁○○都不講話，到了醫院手術室外面，被告丁○○才
    說要帶我們去他家裡拿槍，我們才從被告丁○○住處二樓衣
    櫥內找到如附表編號一所示之手槍等語明確（甲○當日審判
    筆錄參照）。又被告丁○○第一次接受員警訊問時稱：「（
    問：你早上在醫院口頭向警方坦承自首打傷你哥哥【即被告
    戊○○】，為何現在接受警方訊問時說不知道？）我以為那
    把槍是我哥哥所有，所以我向警方坦承槍在我家裡」云云（
    偵字卷第十三頁參照）。是被告丁○○於接受員警調查時，
    先指其兄戊○○係遭人槍殺，其中曾一度表示如附表所示之
    槍彈為其持有，復改口否認涉案，先後說詞矛盾不一，顯然
    並無陳明其犯罪事實，而接受裁判之意思，與刑法第六十二
    條及槍砲彈藥刀械管制條例第十八條第一項前段自首之要件
    顯有未合，併此敘明。
  (三)被告戊○○部分：
    上開事實一部分，業據證人即共同被告丁○○於警詢時供述
    屬實（偵字卷第十四頁至第十七頁參照），且經證人乙○○
    於檢察官偵查中及甲○審理時證述明確（偵字卷第五七、五
    八頁及甲○九十四年八月十九日審判筆錄參照），又扣案如
    附表所示之槍、彈確實具有殺傷力，以及被告戊○○遭扣案
    之槍、彈傷及頸部及頭部等情，均如前所述，並有上開刑事
    局之槍彈鑑定書及耕莘醫院之病歷資料各一份在卷可稽，復
    有如附表所示之槍、彈扣案可證，而被告戊○○於甲○九十
    四年九月二十二日審理時對於上開事實一部分亦坦承不諱（
    甲○當日審判筆錄參照），是依1.證人丁○○之供述、2.證
    人乙○○之證述、3.上開刑事局槍彈鑑定書一份、4.上開耕
    莘醫院病歷一份及5.扣案如附表所示之槍、彈等補強證據，
    已足資擔保被告戊○○於甲○審理中就上開事實一所為上開
    任意性自白具有相當程度之真實性，而得確信被告戊○○前
    述自白之事實確屬真實，從而依刑事訴訟法第一百五十六條
    第一項、第二項之規定，甲○自得依被告戊○○前述自白及
    各該補強證據認定被告戊○○確有為上開事實一所示，未經
    許可，與被告丁○○共同持有如附表所示、具有殺傷力之槍
    、彈之犯行，本件事證明確，被告戊○○之犯行堪以認定。
二、論罪科刑之法律適用
  (一)按被告丁○○、戊○○二人持有如附表編號一所示，可發射
    子彈具有殺傷力之改造手槍之行為時槍砲彈藥刀械管制條例
    第十一條第四項「未經許可，持有、寄藏或意圖販賣而陳列
    第一項所列槍砲者，處一年以上七年一下有期徒刑，併科新
    臺幣七百萬元以下罰金」之規定，於九十四年一月二十六日
    修正，於同年月二十八日生效施行，修正後之槍砲彈藥刀械
    管制條例刪除第十一條之規定，並修正為同條例第八條第四
    項「未經許可，持有、寄藏或意圖販賣而陳列第一項所列槍
    枝者，處三年以上十年以下有期徒刑，併科新臺幣七百萬元
    以下罰金」規定，新舊法比較結果，應以行為時法即八十九
    年七月五日修正公布，同年月七日生效施行之槍砲彈藥刀械
    管制條例第十一條第四項規定對被告為有利，依刑法第二條
    第一項但書規定，自應適用八十九年七月五日修正公布，同
    年月七日生效施行之槍砲彈藥刀械管制條例第十一條第四項
    規定處斷。又被告二人持有附表編號二所示之子彈之行為時
    槍砲彈藥刀械管制條例第十二條第四項「未經許可，持有、
    寄藏或意圖販賣而陳列子彈者，處五年以下有期徒刑，併科
    新臺幣三百萬元以下罰金」之規定，修正後之槍砲彈藥刀械
    管制條例並未修正第十二條第四項之規定，其法定刑均相同
    ，自不生新舊法比較之問題。
  (二)核被告丁○○、戊○○所為，均係犯槍砲彈藥刀械管制條例
    （八十九年七月五日修正公布，同年月七日生效施行）第十
    一條第四項之未經許可，持有可發射子彈具有殺傷力之改造
    手槍罪，及同條例第十二條第四項之未經許可，持有子彈罪
    。被告二人具有犯意聯絡及行為分擔，為共同正犯。又其二
    人均以一故意持有行為，同時觸犯上開未經許可，持有可發
    射子彈具有殺傷力之手槍罪及未經許可，持有子彈罪等二罪
    名，均為想像競合犯，各依刑法第五十五條之規定，應均從
    法定刑較重之未經許可，持有可發射子彈具有殺傷力之手槍
    罪處斷。
  (三)爰審酌被告二人均無前科，此有臺灣高等法院被告前案紀錄
    表二份在卷可按，其二人犯罪之手段及犯罪後均已坦承犯行
    ，尚知悔改等一切情狀，各量處如主文所示之刑，並均就罰
    金部分諭知易服勞役之折算標準。
  (四)扣案如附表編號一所示之改造手槍一支，經鑑驗具有殺傷力
    ，已如前述，屬違禁物，不問屬於犯人與否，應依刑法第三
    十八條第一項第一款宣告沒收。至於扣案如附表編號二所示
    之彈殼一個，業經射擊，則以該本應沒收之物於甲○為本件
    裁判時之狀態，應認已不存在，爰不為沒收該彈殼一顆之諭
    知（卷附最高法院八十五年度台上字第二五０三號判決意旨
    參照），附此敘明。
據上論斷，應依刑事訴訟法第二百九十九條第一項前段，槍砲彈
藥刀械管制條例（八十九年七月五日修正公布，同年月七日生效
施行）第十一條第四項、第十二條第四項，刑法第十一條前段、
第二條第一項但書、第二十八條、第五十五條、第四十二條第二
項、第三十八條第一項第一款，現行法規所定貨幣單位折算新臺
幣條例第二條，判決如主文。
本案經檢察官蘇維達到庭執行職務。
中　　華　　民　　國　　94　　年　　10　　月　　6 　　日
　　　　　　　　　刑事第九庭審判長法  官  蘇素娥
                                  法  官  葉珊谷
                                  法　官　林怡秀
本件正本證明與原本無異。
如不服本判決，應於判決送達後十日內，向甲○提出上訴狀。
　　　　　　　　　　　　　　　  　書記官　林義盛
中　　華　　民　　國　　94　　年　　10　　月　　6 　　日
附表
┌──┬──────┬─────┬───────────┐
│編號│物 品 名 稱 │數  量    │贓證物品清單編號      │
├──┼──────┼─────┼───────────┤
│ 一 │可發射子彈且│壹枝      │臺灣臺北地方法院檢察署│
│    │具有殺傷力之│          │九十三年度青保管字第七│
│    │改造手槍（槍│          │八九號贓證物品清單編號│
│    │枝管制編號１│          │１                    │
│    │１０２０３０│          │                      │
│    │４２３），係│          │                      │
│    │由仿ＷＡＬＴ│          │                      │
│    │ＨＥＲ廠ＰＰ│          │                      │
│    │Ｋ／Ｓ型半自│          │                      │
│    │動手槍製造之│          │                      │
│    │玩具手槍換裝│          │                      │
│    │土造金屬槍管│          │                      │
│    │而成之改造手│          │                      │
│    │槍          │          │                      │
├──┼──────┼─────┼───────────┤
│ 二 │已擊發彈頭  │壹顆      │同上編號２            │
└──┴──────┴─────┴───────────┘
附錄本案論罪科刑法條全文：
槍砲彈藥刀械管制條例第十一條（八十九年七月五日修正公布，
同年月七日生效施行）
未經許可，製造、販賣或運輸第四條第一項第一款所稱其他可發
射金屬或子彈具有殺傷力之各式槍砲者，處五年以上有期徒刑，
併科新臺幣一千萬元以下罰金。
未經許可，轉讓、出租或出借前項所列槍砲者，處三年以上十年
以下有期徒刑，併科新臺幣七百萬元以下罰金。
意圖供自己或他人犯罪之用，而犯前二項之罪者，處無期徒刑或
七年以上有期徒刑，併科新臺幣一千萬元以下罰金。
未經許可，持有、寄藏或意圖販賣而陳列第一項所列槍砲者，處
一年以上七年以下有期徒刑，併科新臺幣七百萬元以下罰金。
第一項至第三項之未遂犯罰之。
槍砲彈藥刀械管制條例第十二條
未經許可，製造、販賣或運輸子彈者，處一年以上七年以下有期
徒刑，併科新台幣五百萬元以下罰金。
未經許可，轉讓、出租或出借子彈者，處六月以上五年以下有期
徒刑，併科新台幣三百萬元以下罰金。
意圖供自己或他人犯罪之用，而犯前二項之罪者，處三年以上十
年以下有期徒刑，併科新台幣七百萬元以下罰金。
未經許可，持有、寄藏或意圖販賣而陳列子彈者，處五年以下有
期徒刑，併科新台幣三百萬元以下罰金。
第一項至第三項之未遂犯罰之。
